【裁判字號】    91,易緝,118
【裁判日期】    921231
【裁判案由】    詐欺等
【裁判全文】
臺灣高雄地方法院刑事判決                        九十一年度易緝字第一一八號
    公  訴  人  台灣高雄地方法院檢察署檢察官
    被      告  丙○○
右列被告因詐欺等案件，經檢察官提起公訴（八十六年度偵字第二一七四六號），及
函
    主  文
丙○○共同連續行使偽造私文書，足以生損害於公眾及他人，處有期徒刑參年拾月，
偽造如附表所示之印章、印文、署押，均沒收之。
    事  實
一、丙○○與不詳真實姓名年籍之成年男子數人共組詐欺集團，由集團成員輪流與丙○○持丙○○之相片前往戶政機關、監理機關，以他人名義申請補發身分證、汽
    車駕駛執照後，再推由丙○○持不實之證照向第三人租車，後將租借所得之車輛
    予以典當、出售，所得財物則由集團成員朋分花用，其詳細犯罪情形說明如下：
（一）丙○○明知蔡國揚、劉漢雄、乙○○、陳明春、吳信賢五人未遺失國民身分證
      、乙○○未遺失汽車駕駛執照，且渠五人未申請國民身分證、乙○○未申請汽
      車駕駛執照，詎其竟與如附表所示不詳真實姓名年籍成年男子等人共同基於偽
      造私文書、行使偽造私文書、使公務員登載不實之概括犯意聯絡，連續於附表
      編號一、三、四、六、八、十所示之時間，在附表編號一、三、四、八、十所
      示之國民身分證申請書或證明書上、在附表編號六所示之汽（機）車駕駛人審
      驗暨各項異動申請書上，偽造劉建榮、蔡國揚、己○○、劉漢雄、乙○○、陳
      明春、吳信賢七人如附表編號一、三、四、六、八、十所示之印章、印文或署
      押，表示上開文書確係本人所為之意思而偽造之，嗣更提出於附表編號一、三
      、四、八、十所示之戶政機關及附表編號六所示之監理機關而行使之，使該等
      戶政機關及監理機關不知情之承辦公務員，將上開不實內容之事項登載於職務
      上所掌之戶政、監理登記簿，並據此發給蔡國揚、劉漢雄、乙○○、陳明春、
      吳信賢五人之國民身分證及乙○○之汽車駕駛執照，均足以生損害於蔡國揚、
      劉漢雄、乙○○、陳明春、吳信賢五人及戶政機關、監理機關對其業務管理之
      正確性。
（二）丙○○復與前開不詳真實姓名年籍成年男子等人，共同為自己不法所有之意圖
      ，基於行使前開使公務員登載不實文書、行使偽造私文書、詐欺之概括犯意聯
      絡，連續於附表編號二、七所示之時間，持附表編號二、七所示之不實證件，
      向附表編號二、七所示之租車行佯裝租車，並在附表編號二、七所示之出租約
      定切結書上偽造蔡國揚、乙○○如附表編號二、七所示之署押，表示上開文書
      確係本人所為之意思而偽造之，嗣更提出於前開租車行而行使之，前開租車行
      不疑有他，而將附表編號二、七所示之車輛交付與丙○○，足以生損害於蔡國
      揚、乙○○。
（三）丙○○復與前開不詳真實姓名年籍成年男子等人，基於行使前開使公務員登載
      不實文書、行使偽造私文書之概括犯意聯絡，連續於附表編號五、九所示之時
      間，持附表編號五、九所示之證件，分別將上開取得之車輛典當、出售於附表
      編號五、九所示之當鋪、車行，並在附表編號五、九所示之切結書、契約書上
      偽造乙○○、陳明春如附表編號五、九所示之署押並持偽造之陳明春印章加蓋
      於附表編號九所示之買賣契約書上，表示上開文書確係本人所為之意思而偽造
      之，嗣更提出於前開當鋪、車行而行使之，足以生損害於乙○○、陳明春、丁○○、庚○○。
二、案經高雄市政府警察局小港分局報請台灣高雄地方法院檢察署檢察官偵查起訴，
    及函送併辦。
    理  由
一、右開犯罪事實，業據被告丙○○迭於警詢及偵審中坦承不諱，核與被害人庚○○
    、乙○○、戊○○（原名陳明春）、蔡國揚、丁○○、陳志銘所陳情節均相符，
    並經證人曾文政於警詢中陳述無訛，此外，復有汽車行車執照、典當登記簿、切
    結書、汽車出租約定切結書、戶政事務所函件（申請書、證明書等）、交通部公
    路總局高雄監理站函件在卷可查。又附表編號五切結書上之指印，經內政部警政
    署刑事警察局鑑定結果確係被告之指印無訛，此有該局八十六年七月十六日局紋
    字第三四四號鑑定書在卷可稽。是以，本件事證明確，被告犯行，堪以認定，應
    依法論科。
二、核被告所為，均係犯如附表備註欄一、所犯法條所示之罪。被告與前開不詳真實
    姓名年籍成年男子等人就上開犯行，均有犯意之聯絡及行為之分擔，皆為共同正
    犯。被告偽造印章、偽造署押之行為為偽造私文書之部分行為，不另論罪。又被
    告偽造文書及使公務員登載不實文書之低度行為，均為行使之高度行為所吸收，
    亦不另論罪。被告及其他共犯同時偽造申請書、證明書之行為，乃係基於接續之
    故意，應成立單純一罪。又被告先後多次行使偽造文書之犯行，及多次於附表編
    號二、五、七、九所示之行使使公務員登載不實文書犯行，並先後二次於附表編
    號二、七所示之詐欺取財犯行，均時間緊接，方法相同，觸犯構成要件相同之罪
    名，顯係分別基於概括犯意為之，依連續犯規定論以一罪，並依法加重其刑。被
    告所犯上開三罪，有方法結果之牽連關係，應從一重之行使偽造私文書罪論處。
    公訴人雖僅就附表編號二所示之其中刑法第三百三十九條第一項詐欺取財罪（公
    訴人未認定共犯部分，應予補充），及附表編號五所示之其中刑法第二百十六條
    、第二百十條行使偽造私文書罪提起公訴（公訴人於犯罪事實欄已經敘明，然於
    所犯法條欄漏為論列，應予更正；公訴人未認定共犯部分，應予補充），然檢察
    官就犯罪事實一部起訴者，效力及於全部，本件被告其餘行使偽造私文書部分之
    犯罪事實及詐欺取財部分之犯罪事實，與前揭論罪科刑部分，均有連續犯之裁判
    上一罪關係，又所犯行使使公務員登載不實文書罪復與前開犯行具有牽連犯之裁
    判上一罪關係，已如前述，是以，本院自應一併加以審判。爰審酌被告犯罪之動
    機、目的、手段、智識程度、造成極大之危害，及犯後態度等一切情狀，量處如
    主文所示之刑。偽造如附表所示之印章、印文、署押，均應依刑法第二百十九條
    沒收之。公訴意旨另略以：被告於不詳時間，在不詳地點偽造乙○○之身分證，
    後並持以行使，因認被告涉犯刑法第二百十六條、第二百十二條之偽造特種文書
    罪嫌云云。經查，被告係以附表編號四所示之手法冒領乙○○之身分證，已詳述
    如前，則公訴人此部分認定已有未合，此外，復查無其他積極證據足資證明被告
    確有公訴人所指之此部犯行，惟公訴意旨認此部份與其起訴部分具有牽連犯之裁
    判上一罪關係，爰不另為無罪之諭知。
三、至被告雖對公訴人移送併辦（九十一年度偵緝字第六三○號）之二次犯行均坦承
    在卷，然參以其所供：併案部分（指九十一年度偵緝字第六三○號）與其他部分
    （指前開判決部分）犯行相隔甚久，且係因共犯一直打電話找伊，才臨時決定再
    為併案部分犯行（參本院九十二年七月九日審判筆錄）等語，尚難認被告所為併
    案部分犯行係承續前開判決部分犯行之概括犯意，再佐以併案部分之犯罪時間為
    八十七年十二月八日及八十八年四月二十七日，相距前開判決之最後一次犯罪時
    間之八十六年四月三日已經逾一年之久，亦難認併案部分係承前概括犯意為之，
    綜上，公訴人此部份併辦，尚乏具體事證足以認定與前開判決事實有裁判上一罪
    關係，自應予以退回，而由檢察官另行處理之。
據上論斷，應依刑事訴訟法第二百九十九條第一項前段、刑法第二十八條、第五十六
條、第二百十六條、第二百十條、第二百十四條、第三百三十九條第一項、第五十五
條、第二百十九條，罰金罰鍰提高標準條例第一條前段，判決如主文。
本案經檢察官甲○○到庭執行職務。
中      華      民      國      九十二    年    十二    月    三十一    日
                                臺灣高雄地方法院刑事第十四庭
                                    審判長法  官  李淑惠
                                          法  官  林俊寬
                                          法  官  黃呈熹
右正本證明與原本無異。
如不服本判決，應於判決送達後十日內，向本院提出上訴狀。
                                          書記官  梁瑜玲
中    華    民    國      九十二      年      十二      月      三十一      日
【附錄本判決論罪科刑法條】
中華民國刑法第二百一十六條
行使第二百十條至第二百十五條之文書者，依偽造、變造文書或登載不實
事項或使登載不實事項之規定處斷。
中華民國刑法第二百一十條
偽造、變造私文書，足以生損害於公眾或他人者，處五年以下有期徒刑。
中華民國刑法第二百一十四條
(使公務員登載不實罪)
明知為不實之事項，而使公務員登載於職務上所掌之公文書，足以生損害
於公眾或他人者，處三年以下有期徒刑、拘役或五百元以下罰金。
中華民國刑法第三百三十九條
意圖為自己或第三人不法之所有，以詐術使人將本人或第三人之物交付者
，處五年以下有期徒刑、拘役或科或併科一千元以下罰金。
以前項方法得財產上不法之利益或使第三人得之者，亦同。
前二項之未遂犯罰之。
中華民國刑法第二百一十九條
偽造之印章、印文或署押，不問屬於犯人與否，沒收之。
┌──┬────────────────────────┬───────────┐
│編號│犯    罪    事    實                            │備註                  │
├──┼────────────────────────┼───────────┤
│一  │於八十六年二月十七日，丙○○與某位假冒「劉建榮」│一、所犯法條：        │
│    │之不詳真實姓名年籍成年男子，前往高雄市苓雅區戶政│刑法第二百十六條、第│
│    │事務所，由該「劉建榮」擔任保證人，並以偽造之劉建│二百十條（第二百十七條│
│    │榮印章在國民身分證申請書上偽造劉建榮印文一枚，張│第一項為前開犯行之部分│
│    │志銘則假冒係蔡國揚，在申請書上偽造蔡國揚之署名一│行為，不另論罪）      │
│    │枚及以偽造之蔡國揚印章偽造蔡國揚之印文一枚，而冒│第二百十四條        │
│    │領蔡國揚之身分證。                              │                      │
│    │                                                │二、沒收：            │
│    │                                                │偽造之劉建榮印章一個│
│    │                                                │偽造之劉建榮印文一枚│
│    │                                                │偽造之蔡國揚署名一枚│
│    │                                                │偽造之蔡國揚印章一個│
│    │  │偽造之蔡國揚印文一枚│
├──┼────────────────────────┼───────────┤
│二  │於八十六年三月二十八日，由丙○○持前開冒領之蔡國│一、所犯法條：        │
│    │揚身分證，至高雄市○○○路一四九號頂佳租車行佯裝│刑法第二百十六條、  │
│    │租車取得乙○○所有之ＸＢ—九三一五號自用小客車，│第二百十四條          │
│    │並在汽車出租約定切結書上偽造蔡國揚之署名一枚、指│刑法第二百十六條、第│
│    │印一枚。                                        │二百十條（第二百十七條│
│    │                                                │第一項為前開犯行之部分│
│    │                                                │行為，不另論罪）      │
│    │                                                │刑法第三百三十九條第│
│    │                                                │一項                  │
│    │                                                │                      │
│    │                                                │二、沒收（無證據證明上│
│    │                                                │揭切結書已經滅失，仍應│
│    │                                                │沒收之）：            │
│    │                                                │偽造之蔡國揚署名一枚│
│    │                                                │偽造之蔡國揚指印一枚│
├──┼────────────────────────┼───────────┤
│三  │於八十六年三月二十四日，丙○○與某位假冒「己○○│一、所犯法條：        │
│    │」之不詳真實姓名年籍成年男子，前往高雄市鳳山第一│刑法第二百十六條、第│
│    │戶政事務所，由該「己○○」擔任保證人，並在證明書│二百十條（第二百十七條│
│    │上偽造己○○之署名一枚及以偽造之己○○印章在國民│第一項為前開犯行之部分│
│    │身分證申請書、證明書上偽造己○○印文共二枚，張志│行為，不另論罪）      │
│    │銘則假冒係劉漢雄，在申請書上偽造劉漢雄之署名一枚│第二百十四條        │
│    │，而冒領劉漢雄之身分證。                        │                      │
│    │                                                │二、沒收：            │
│    │                                                │偽造之己○○署名一枚│
│    │                                                │偽造之己○○印章一個│
│    │                                                │偽造之己○○印文二枚│
│    │                                                │偽造之劉漢雄署名一枚│
├──┼────────────────────────┼───────────┤
│四  │於八十六年三月二十五日，丙○○與某位假冒「己○○│一、所犯法條：        │
│    │」之不詳真實姓名年籍成年男子，前往高雄市小港區戶│刑法第二百十六條、第│
│    │政事務所，由該「己○○」擔任保證人，並在證明書上│二百十條（第二百十七條│
│    │偽造己○○之署名一枚及以偽造之己○○印章在國民身│第一項為前開犯行之部分│
│    │分證申請書、證明書上偽造己○○印文共三枚，丙○○│行為，不另論罪）      │
│    │則假冒係乙○○，在申請書上以偽造之乙○○印章偽造│第二百十四條        │
│    │乙○○之印文一枚，而冒領乙○○之身分證。        │                      │
│    │                                                │二、沒收：            │
│    │                                                │偽造之己○○署名一枚│
│    │                                                │偽造之如附表編號三所│
│    │                                                │示之己○○印章一個    │
│    │                                                │偽造之己○○印文三枚│
│    │                                                │偽造之乙○○印章一個│
│    │                                                │偽造之乙○○印文一枚│
├──┼────────────────────────┼───────────┤
│五  │於八十六年三月二十八日，由丙○○持前開冒領之林世│一、所犯法條：        │
│    │海身分證，將前開在頂佳租車行詐得之乙○○所有ＸＢ│刑法第二百十六條、  │
│    │─九三一五號自用小客車牽至高雄市○○路六百九十五│第二百十四條          │
│    │號庚○○經營之利吉當舖典當，得款十萬元，並在切結│刑法第二百十六條、第│
│    │書上偽造乙○○之署名一枚、指印三枚。            │二百十條（第二百十七條│
│    │                                                │第一項為前開犯行之部分│
│    │                                                │行為，不另論罪）      │
│    │                                                │                      │
│    │                                                │二、沒收：            │
│    │                                                │偽造之乙○○署名一枚│
│    │                                                │偽造之乙○○指印三枚│
├──┼────────────────────────┼───────────┤
│六  │於八十六年四月二日，推由丙○○前往交通部公路總局│一、所犯法條：        │
│    │高雄區監理站，由丙○○假冒係乙○○，在汽（機）車│刑法第二百十六條、第│
│    │駕駛人審驗暨各項異動登記書上偽造乙○○署押，而冒│二百十條（第二百十七條│
│    │領乙○○之汽車駕駛執照。      │第一項為前開犯行之部分│
│    │                                                │行為，不另論罪）      │
│    │                                                │第二百十四條        │
│    │                                                │                      │
│    │                                                │二、沒收：            │
│    │                                                │因該汽（機）車駕駛人審│
│    │                                                │驗暨各項異動登記書已經│
│    │                                                │超過保存年限而銷毀，此│
│    │                                                │有交通部公路總局高雄區│
│    │                                                │監理站九十二年七月十七│
│    │                                                │日高監駕字第○九二○○│
│    │                                                │三三○四三號函附於本院│
│    │                                                │卷（三）可憑，是偽造之│
│    │                                                │署押，已無從沒收。    │
├──┼────────────────────────┼───────────┤
│七  │於八十六年四月三日下午四時許，由丙○○持前開冒領│一、所犯法條：        │
│    │之乙○○身分證及汽車駕駛執照，至高雄市小港區中山│刑法第二百十六條、  │
│    │四路三之二號健陽租車行佯裝租車取得陳明春所有之Ｓ│第二百十四條（身分證  │
│    │Ａ—八一四六號自用小客車，並在汽車出租約定切結書│部分）                │
│    │上偽造乙○○之署名三枚。                        │刑法第二百十六條、  │
│    │                                                │第二百十四條（汽車駕駛│
│    │                                                │執照部分）            │
│    │                                                │刑法第二百十六條、第│
│    │                                                │二百十條（第二百十七條│
│    │                                                │第一項為前開犯行之部分│
│    │                                                │行為，不另論罪）      │
│    │                                                │刑法第三百三十九條第│
│    │                                                │一項                  │
│    │                                                │                      │
│    │                                                │二、沒收：            │
│    │                                                │偽造之乙○○署名三枚│
├──┼────────────────────────┼───────────┤
│八  │於八十六年三月二十八日，丙○○與某位假冒「己○○│一、所犯法條：        │
│    │」之不詳真實姓名年籍成年男子，前往高雄市前鎮區第│刑法第二百十六條、第│
│    │一戶政事務所，由該「己○○」擔任保證人，並在證明│二百十條（第二百十七條│
│    │書上偽造己○○之署名一枚及以偽造之己○○印章在國│第一項為前開犯行之部分│
│    │民身分證申請書、證明書上偽造己○○印文共二枚，張│行為，不另論罪）      │
│    │志銘則假冒係陳明春，在申請書上以偽造之陳明春印章│第二百十四條        │
│    │偽造陳明春之印文二枚，而冒領陳明春之身分證。    │                      │
│    │                                                │二、沒收              │
│    │                                                │偽造之己○○署名一枚│
│    │                                                │偽造之如附表編號三所│
│    │                                                │示之己○○印章一個    │
│    │                                                │偽造之己○○印文二枚│
│    │                                                │偽造之陳明春印章一個│
│    │                                                │偽造之陳明春印文二枚│
├──┼────────────────────────┼───────────┤
│九  │於八十六年四月三日晚間六時三十分許，由丙○○持前│一、所犯法條：        │
│    │開冒領之陳明春身分證，將前開在健陽租車行詐得之陳│刑法第二百十六條、  │
│    │明春所有ＳＡ—八一四六號自用小客車牽至高雄縣鳳山│第二百十四條          │
│    │市○○路○段一七六之二號丁○○經營之凱順汽車商行│刑法第二百十六條、第│
│    │出售，得款二十五萬元，並以偽造之陳明春印章在買賣│二百十條（第二百十七條│
│    │契約書上偽造陳明春之印文一枚及署名一枚。        │第一項為前開犯行之部分│
│    │                                                │行為，不另論罪）      │
│    │                                                │                      │
│    │                                                │二、沒收（無證據證明上│
│    │                                                │揭契約書已經滅失，仍應│
│    │                                                │沒收之）：            │
│    │                                                │偽造之如附表編號八所│
│    │                                                │示之陳明春印章一個    │
│    │                                                │偽造之陳明春印文一枚│
│    │          │偽造之陳明春署名一枚│
├──┼────────────────────────┼───────────┤
│十  │於八十六年四月三日，丙○○與某位假冒「己○○」之│一、所犯法條：        │
│    │不詳真實姓名年籍成年男子，前往高雄市前鎮區第二戶│刑法第二百十六條、第│
│    │政事務所，由該「己○○」擔任保證人，並在證明書上│二百十條（第二百十七條│
│    │偽造己○○之署名一枚及以偽造之己○○印章在國民身│第一項為前開犯行之部分│
│    │分證申請書、證明書上偽造己○○印文共四枚，丙○○│行為，不另論罪）      │
│    │則假冒係吳信賢，在申請書上偽造吳信賢之署名一枚及│第二百十四條        │
│    │以偽造之吳信賢印章偽造吳信賢之印文二枚，而冒領吳│                      │
│    │信賢之身分證。                                  │二、沒收              │
│    │                                                │偽造之己○○署名一枚│
│    │                                                │偽造之如附表編號三所│
│    │                                                │示之己○○印章一個    │
│    │                                                │偽造之己○○印文四枚│
│    │                                                │偽造之吳信賢署名一枚│
│    │                                                │偽造之吳信賢印章一個│
│    │                                                │偽造之吳信賢印文二枚│
└──┴────────────────────────┴───────────┘


司法院資訊處製作；財團法人民間司法改革基金會備份。
